臺灣高雄地方法院民事判決　　　　　　 93年度勞再易字第2號
再審　原　告　己○○
再審　被　告　中華民國榮民協會高雄市分會
兼法定代理人　乙○○
再審　被　告　壬○○
　　　　　　　子○○
　　　　　　　辛○○
　　　　　　　丁○○
　　　　　　　　　　　10樓
　　　　　　　丙○○
　　　　　　　癸○○
　　　　　　　　　　　樓
　　　　　　　戊○○
　　　　　　　庚○○
上　一　　人
訴訟代理　人　徐竹平
　　　　　　　　　　　號8樓
再審　被　告　甲○○
當事人間請求損害賠償事件，再審原告對於民國93年7 月19日本
院91年度勞簡上字第24號就再審被告中華民國榮民協會高雄市分
會及再審被告乙○○、壬○○、子○○、辛○○、丁○○、丙○○、癸○○、戊○○、庚○○等人所為之2 份確定判決提起再審
之訴，本院判決如下：
    主  文
再審之訴駁回。
再審訴訟費用由再審原告負擔。
    事實及理由
一、再審原告主張：參與本院91年度勞簡上字第24號2 份確定判
    決（下稱原確定判決）之法官劉定安，曾經再審原告向臺灣
    高雄地方法院檢察署告發其瀆職，其係該瀆職案之被告，依
    刑事訴訟法第17第1 項第2 款、第4 款之規定，應自行迴避
    ，不得執行職務，竟仍執行職務，原確定判決應有民事訴訟
    法第496 條第1 項第4 款之依法律應迴避之法官參與裁判之
    再審事由。其次，本院91年度勞簡上字第24號民事事件，乃
    法人侵權行為損害賠償事件，原確定判決理由五、(二)中記載
    「被上訴人乙○○、丙○○、子○○、辛○○、楊凌西、壬○○、癸○○、戊○○、庚○○、甲○○等雖作成前揭決議
    ，顯然違反勞動基準法第22條第2 項前段或民法第486 條前
    段之規定，惟勞動契約之勞工或僱傭契約之受僱人得請求雇
    主或僱用人給付工資或報酬」，乃將該事件誤為給付工資而
    為判決基礎，違反民事訴訟法第388 條之規定，是原確定判
    決，亦有民事訴訟法第496 條第1 項第1 款適用法規顯有錯
    誤之再審事由。並聲明：(一)再審被告應給付再審原告新臺幣
    （下同）158,400 元暨自損害發生時起至清償日止按週年利
    率百分之5 計算之利息。(二)本院91年度雄勞簡更1 字第1 號
    判決及91年度勞簡上字第24號判決，對於再審原告不利益部
    分均廢棄，應依民法第28條發回原法院再審。(三)願供擔保，
    請宣告假執行。(四)再審及訴訟費用由再審被告負擔。
二、本件再審原告於93年7 月29日收受原確定判決，於同年8 月
    26日提起本件再審之訴，未逾民事訴訟法第500 條所規定之
    30日不變期間，合先敘明。
三、按再審之訴顯無再審理由者，得不經言詞辯論，以判決駁回
    之，此參諸民事訴訟法第502 條第2 項之規定自明。再按，
    民事訴訟法第496 條第1 項第4 款所謂依法律應迴避之法官
    參與裁判者，乃指依民事訴訟法第32條之規定，應自行迴避
    之法官，至於刑事訴訟法第17條之規定，乃立法者針對參與
    刑事訴訟案件之法官，應自行迴避，不得執行職務所為之規
    範，核與民事訴訟事件無涉，自非民事訴訟法第496 條第1
    項第4 款所謂依法律應迴避之法官所稱之法律。經查：
    (一)再審原告雖曾以參與原確定判決之法官劉定安涉有知法犯
      法瀆職之嫌，向臺灣高雄地方法院檢察署提出告發，有民
      事再審聲請狀所附之臺灣高雄地方法院檢察署93年度3 月
      1 6 日雄檢楠淡93僚414 字第17014 號函影本1 份在卷可
      按，然遍觀民事訴訟法時，並無法官為該訴訟事件當事人
      告發之對象時，應自行迴避，不得執行職務之明文，原確
      定判決自無民事訴訟法第496 條第1 項第4 款所稱依法律
      應迴避之法官參與裁判等情。至再審原告雖指稱：參與原
      確定判決之法官，為再審原告之被告，依刑事訴訟法第17
      第1 項第2 款、第4 款之規定，應自行迴避，不得執行職
      務云云，惟查，刑事訴訟法第17條原非民事訴訟法第496
      條第1 項第4 款所謂依法律應迴避之法官所稱之法律，已
      如前述，況刑事訴訟法第17條第2 款乃規定法官（即該條
      所稱之推事）現為或曾為被告之配偶、八親等內之血親、
      五親等內之姻親或家長、家屬者，或法官現為或曾為被害
      人之配偶、八親等內之血親、五親等內之姻親或家長、家
      屬者，應自行迴避，不得執行職務；而同條第4 款則係規
      定法官現為或曾為被告之法定代理人者，或法官現為或曾
      為被害人之法定代理人者，應自行迴避，不得執行職務，
      均未規定法官有現為或曾為被告之情形亦在迴避之列，再
      審原告認刑事訴訟法第17條第2 款、第4 款規定法官現為
      或曾為被告，應自行迴避，對於上開法條之理解，亦有誤
      會。
    (二)原確定判決理由五、(二)中雖記載「被上訴人乙○○、丙○○、子○○、辛○○、楊凌西、壬○○、癸○○、戊○○
      、庚○○、甲○○等雖作成前揭決議，顯然違反勞動基準
      法第22條第2 項前段或民法第486 條前段之規定，惟勞動
      契約之勞工或僱傭契約之受僱人得請求雇主或僱用人給付
      工資或報酬」，然於其後復記載「故被上訴人乙○○、丙○○、子○○、辛○○、楊凌西、壬○○、癸○○、戊○○、庚○○、甲○○等人雖作成前揭決議，但對於上訴人
      本於勞動契約或僱傭契約得向雇主或僱用人榮民協會高雄
      分會請求工資或報酬之請求權並不因此受有影響，亦不會
      因而消滅。質言之，上訴人仍得本於勞動契約或僱傭契約
      之法律關係，向榮民協會高雄分會請求給付工資或報酬；
      倘榮民協會高雄分會因此次決議而拒不給付工資或報酬，
      尚得依法向榮民協會高雄分會起訴、聲請發支付命令、調
      解、調處或提付仲裁。縱認上訴人嗣後確實無法藉由上開
      程序滿足其工資或報酬債權者，上訴人因此而受有損害，
      亦難認其嗣後所發生之損害與被上訴人乙○○、丙○○、
      子○○、辛○○、楊凌西、壬○○、癸○○、戊○○、庚○○、甲○○等人作成前揭決議間具有相當之因果關係，
      至為明灼。是被上訴人乙○○、丙○○、子○○、辛○○
      、楊凌西、壬○○、癸○○、戊○○、庚○○、甲○○等
      人雖作成前揭決議，惟其等數人作成前揭決議之行為，尚
      難謂已侵害上訴人之工資或報酬請求權，自不成立共同侵
      權行為」、「從而，上訴人本於民法第184 條第2 項、第
      185 條規定之侵權行為法律關係，訴請被上訴人乙○○、
      丙○○、子○○、辛○○、楊凌西、壬○○、癸○○、戊○○、庚○○、甲○○等人賠償158,400 元，及自80年5
      月5 日起至清償日止，按週年利率百分之5 計算之法定遲
      延利息，於法無據，為無理由，不應准許。其假執行之聲
      請亦失所附麗，應併予駁回」，可知原確定判決前開論述
      僅在說明再審原告並未因上開決議而受有直接損害，故再
      審原告本於民法第184 條第2 項、第185 條規定之侵權行
      為法律關係訴請賠償為無理由，並非以給付工資而為判決
      基礎，亦無違反民事訴訟法第388 條規定，就當事未聲明
      之事項為判決等情。再審原告認原確定判決有民事訴訟法
      第496 條第1 項第1 款適用法規顯有錯誤之再審事由，亦
      無足取。
    (三)另再審之訴，專屬為判決之原法院管轄，民事訴訟法第49
      9 條定有明文。原確定判決既由本院判決，本件再審之訴
      ，自應由本院管轄，再審原告認應由本院轉呈最高法院，
      容有誤會，併此敘明。
四、綜上所述，再審原告提起本件再審之訴顯無理由，爰不經言
    詞辯論，逕以判決駁回之。
五、據上論結，本件再審原告之訴為無理由，依民事訴訟法第50
    2 條第2 項、第78條，判決如主文。
中　　華　　民　　國　　94　　年　　10　　月　　21　　日
                      勞工法庭審判長法  官  鄭月霞
                                    法  官  蘇雅慧
                                    法  官  伍逸康
不得上訴。
中　　華　　民　　國　　94　　年　　10　　月　　21　　日
                                    書記官  光聰
